臺灣屏東地方法院刑事判決
110年度訴字第437號
                                      110年度訴字第631號
公  訴  人  臺灣屏東地方檢察署檢察官
被      告  潘志鴻



指定辯護人  本院公設辯護人  張宏惠  
上列被告因違反毒品危害防制條例案件，經檢察官提起公訴（11
0年度偵字第6258、6407、6408號）、移送併辦（110 年度偵字
第9328號）及追加起訴（110 年度偵字第9185、9328號），本院
合併審理，判決如下：
    主  文
潘志鴻犯如附表所示之罪，各處如附表所示之刑，應執行有期徒
刑貳年陸月。沒收部分併執行之。
    事  實
一、潘志鴻明知第三級毒品4-甲基甲基卡西酮、甲基-N,N- 二甲
    基卡西酮為毒品危害防制條例第2 條第2 項第3 款所列之第
    三級毒品，不得非法販賣，竟意圖營利而基於販賣第三級毒
    品4-甲基甲基卡西酮、甲基-N ,N-二甲基卡西酮之犯意，先
    後於如附表編號1 至3所示之時間、地點，以如附表編號1 
    至3 所示之行為方式、交易數量及價格，販賣第三級毒品予
    張皓文、林坤佑、李旗原，嗣經警循線查獲上情。
二、案經臺灣屏東地方檢察署檢察官指揮屏東縣政府警察局內埔
    分局報告同署偵查起訴、移送併辦及追加起訴。
    理  由
壹、程序方面：
一、按一人犯數罪者，為相牽連之案件；於第一審辯論終結前，
    得就與本案相牽連之犯罪或本罪之誣告罪，追加起訴，刑事
    訴訟法第7條第1款、第265條第1項分別定有明文。又按分別
    提起之數宗訴訟，其訴訟標的相牽連或得以一訴主張者，法
    院得命合併辯論。命合併辯論之數宗訴訟，得合併裁判。民
    事訴訟法第205條第1項、第2項分別定有明文。刑事訴訟辯
    論程序就此雖無明文，惟自訴訟經濟之觀點，在不損及被告
    之權益下，自得類推適用之。查被告潘志鴻因如附表一編號
    2、3所示販賣第三級毒品等案件，經檢察官起訴後，本院以
    110年度訴字第437號案件審理中，檢察官就被告另犯如附表
    一編號1所示販賣第三級毒品案件，認與上開受理案件為一
    人犯數罪之相牽連案件，而於第一審辯論終結前之110年11
    月28日追加起訴本院110年度訴字第631號案件，於法並無不
    合，本院應併予審理及裁判，合先敘明。
二、被告以外之人於審判外之陳述，雖不符刑事訴訟法第159 條
    之1 至第159 條之4 之規定，而經當事人於審判程序同意作
    為證據，法院審酌該言詞陳述或書面陳述作成時之情況，認
    為適當者，亦得為證據；當事人、代理人或辯護人於法院調
    查證據時，知有同法第159 條第1 項不得為證據之情形，而
    未於言詞辯論終結前聲明異議者，視為有前項之同意，刑事
    訴訟法第159 條之5 定有明文。本件下列所引被告以外之人
    於審判外之陳述，檢察官、被告及其辯護人於本院準備、審
    理程序中均表示同意有證據能力（見本院437卷二第18、40
    、41頁；本院631卷第30、56、57），就此等供述證據，依
    刑事訴訟法第159 條之5 規定，認有證據能力。
三、其餘本件所憑認定被告犯罪事實之各項非供述證據，查無違
    反法定程序取得之情，依同法第158 條之4 規定反面解釋，
    均有證據能力。
貳、實體部分：
一、認定犯罪事實所憑之證據及理由：
㈠、前揭事實，業據被告於偵查及本院審理中均坦承不諱（見偵6
    258卷第249至253頁、277至280頁；偵6408卷第227至233頁
    ；本院437卷二第17、40頁；本院631卷第29、56頁），核與
    證人即購毒者張皓文、林坤佑、李旗原所述向被告購買之情
    節相符（見警400卷第56至60頁；偵6408卷第177至197頁、2
    06、211、212頁、329至332頁、379至382頁；偵9185卷第57
    至59頁），並有屏東縣政府警察局內埔分局偵查隊偵查佐巴
    煒亮110 年6 月23日製作之偵查報告、指認犯罪嫌疑人紀錄
    、犯罪嫌疑人指認表、指認犯罪嫌疑人紀錄表紀號年籍對照
    表、屏東縣政府警察局內埔分局搜索扣押筆錄、扣押物品目
    錄表、收據、門號0000000000號基地台上網紀錄資料、被告
    與李旗原交易地點與基地台位置圖、李旗原於六本木汽車旅
    館之住宿資料、對話內容翻拍照片、李旗原指認被告潘志鴻
    個人戶籍資料、通聯紀綠在卷可佐（見偵6258卷第5至7頁、
    263至275頁；偵6408卷第37至43頁、65至67頁、83至109頁
    、114至123頁、345至357頁、363至365頁、391之3至399頁
    ；偵9185卷第31至33頁），並有門號0000000000號SIM卡1張
    及裝載該門號SIM 卡之行動電話1支（廠牌：蘋果牌，IMEI
    ：000000000000000）扣案可佐（見本院631卷第41 頁）。
    基上，足徵被告之前揭任意性自白核與客觀事實相符，堪以
    採信。
㈡、按販毒之人，不論大、小盤商、零售，甚或臨時起意偶一為
    之者，莫不意圖營利，而所稱「營利」，本非限於現實金錢
    之授受以賺取價差一端，倘行為人販入或賣出毒品，主觀上
    係出於為自己計算而獲取利益之意思，客觀上不論係採減量
    分裝、添加他物稀釋毒品純度後販出，或大量購入以享有折
    扣或贈品等方式為之，因行為人均可藉此販賣行為以獲取利
    益，故仍與販賣之要件無悖。再者，販賣毒品乃違法行為，
    交易雙方類皆以隱匿秘密之方式而為，且毒品無公定價格，
    每次購買價量，隨時可能依雙方關係深淺、資力、需求量及
    對行情之認知、來源是否充裕、購買者被查獲時供述來源對
    象之可能性風險等因素之評估，因而異其標準，機動調整，
    非可一概而論。販賣毒品之利潤所得，除經坦承犯行或價量
    俱屬明確者外，本難查得實情，是以除非別有積極事證，足
    認係以同一價量委託代買、轉售或無償贈與，確未牟利以外
    ，尚難執此遽認非法販賣毒品之證據尚有不足（最高法院97
    年度台上字第1012號、第3557號判決意旨參照）。查第三級
    毒品戕害國民身心健康，危害匪淺，向為政府厲法查緝之目
    標，且交易價格昂貴，而觀諸被告與本件購買毒品者張皓文
    、林坤佑、李旗原間均欠缺至親或密友關係等情，苟無不法
    利得，被告自無可能甘冒遭查緝法辦重刑之風險，而平白無
    端分贈、轉讓第三級毒品，且被告於警詢時亦陳稱：一包20
    0 元，我向別人講是250 元，我賺中間價差50元等語（見偵
    6408卷第8頁），是被告主觀上確係基於營利意圖而販賣第
    三級毒品一節甚明。
㈣、綜上所述，本件事證已屬明確，被告販賣第三級毒品之犯行
    ，均堪以認定。
二、論罪科刑：
㈠、罪數、罪名
  ⒈核被告如附表編號1 至3 所示販賣第三級毒品所為，均係違
    反毒品危害防制條例第4 條第3 項之販賣第三級毒品罪。
  ⒉被告所犯3次次販賣第三級毒品，犯意各別，行為互殊，應予
    分論併罰。
  ⒊檢察官移送併案審理部分（110 年度偵字第9328號），與起
    訴部分（110 年度偵字第6258、6407、6408號）之犯罪事實
    相同，本院自應併予審理。
㈡、刑之減輕：
  ⒈按毒品危害防制條例第17條第1 項規定犯該條例第4 條第3項
    販賣第三級毒品罪，供出毒品來源，因而查獲其他正犯或共
    犯者，減輕或免除其刑。經查，臺灣屏東地方檢察署因被告
    供出毒品來源，而查獲上手葉０志、鄭０蒨等情，有該署檢察
    官110年度偵字第6258、6407、6408號起訴書在卷可稽（見
    本院437卷一第13頁），故被告應有毒品危害防制條例第17
    條第1項減刑規定之適用。
  ⒉按毒品危害防制條例第17條第2項規定：「犯第4條至第8條之
    罪於偵查及歷次審判中均自白者，減輕其刑」。查本案被告
    所為如附表所示3次販賣第三級毒品犯行，於偵查中及本院
    審理中均已自白犯罪，業經認定如前，均應依上揭規定減輕
    其刑。
  ⒊按前開毒品危害防制條例第17條第1 項規定，旨在鼓勵毒品
    下游者具體供出其上游供應人，俾進一步擴大查緝績效，揪
    出其他正犯或共犯，以確實防制毒品泛濫或更為擴散。同條
    第2 項規定，旨在鼓勵是類毒品上游人於遭查獲後，能坦白
    認罪，達成明案速判效果，以避免徒然耗費司法資源。此二
    種減刑規範目的既不相同，即不相衝突，於二種情形皆符合
    者，自可遞減，而以先適用第2 項（減輕其刑），再適用第
    1 項（減免其刑）之方式處理（最高法院101 年度台上字第
    450號判決意旨可參）。惟依被告所涉本案販賣第三級毒品
    犯行之情節，本院認不宜免除其刑。是被告所犯販賣第三級
    毒品犯行，依刑法第70條、第71條第2項規定，先依毒品危
    害防制條例第17條第2 項規定各減輕其刑，再按同條第1 項
    及刑法第66條但書之規定各遞減其刑至3 分之2 。
㈢、爰以行為人之責任為基礎，審酌被告非無謀生能力，卻不思
    勉力工作，竟犯本案販賣第三級毒品罪，所得如附表所示各
    次金額，販賣對象為3 人，共3次，又販賣第三級毒品90包
    ，數量甚鉅，助長毒品散布，危害社會治安及國民健康，所
    為均應非難；兼衡被告並無前科紀錄，有其臺灣高等法院被
    告前案紀錄表1 份在卷可考，素行尚佳，並衡酌被告坦承犯
    行之犯罪後態度，犯後態度尚可，復考量被告自陳：國中畢
    業，從事油漆工，與父親、老婆及小孩同住（見本院631卷
    第63 頁）之智識程度及家庭經濟生活狀況等一切情狀，分
    別量處如附表「主文及宣告刑」所示之刑。並依被告先後所
    為販賣第三級毒品罪3罪之同質性高、所獲利益之差異、數
    罪併罰限制加重與多數犯罪責任遞減原則，量處如主文所示
    之應執行之刑。
㈣、至被告及其辯護人雖以被告認罪，且警詢、偵查及本院審理
    時均坦承不諱，並協助警方追緝並查獲上手葉怡志、鄭鈴蒨
    ，犯後態度良好，且被告並無前科紀錄，其販賣第三級毒品
    犯行僅3 次，犯罪情節輕微，目前有固定工作，尚須照顧父
    親及甫出生小孩，倘受刑之執行，不僅使家庭生活陷入困境
    ，亦恐沾染獄中惡習，請求給予被告緩刑之宣告等語（見本
    院631卷第63、64 頁）。惟被告向葉怡志調取毒品咖啡包90
     包作販賣所用，該數量非少，其犯罪情節及惡性並非輕微
    ，並審酌被告無視我國嚴格管制毒品之禁令，其與法敵對之
    意識至為顯然，而非因一時思慮未周，致觸罹刑章所可比擬
    ，又被告販賣毒品之犯行，助長毒品流通，影響施用者之身
    心健康，對社會治安產生危害程度非輕，本院審酌上開一切
    情狀，尚難認本案有以暫不執行為適當之情況，爰不為緩刑
    之諭知，併此敘明。
三、沒收
㈠、按刑法第38條第2 項規定「供犯罪所用、犯罪預備之物或犯
    罪所生之物，屬於犯罪行為人者，得沒收之。但有特別規定
    者，依其規定。」，就「供犯罪所用之物」係規定「屬於犯
    罪行為人者，得沒收之」，採職權沒收原則。而毒品危害防
    制條例第19條第1 項則係規定「犯第4 條至第9 條、第12條
    、第13條或第14條第1 項、第2 項之罪者，其供犯罪所用之
    物，不問屬於犯罪行為人與否，均沒收之。」，就「供犯罪
    所用之物」另規定「不問屬於犯罪行為人與否，均沒收之」
    ，改採絕對義務沒收原則，顯就「供犯罪所用之物」另設特
    別規定，自應依刑法第38條第2 項但書，優先適用毒品危害
    防制條例第19條第1 項宣告沒收。查扣案之門號0000000000
    號SIM卡1張及裝載該門號SIM 卡之行動電話1支（廠牌：蘋
    果牌，IMEI：000000000000000），係被告所有供其與如附
    表所示編號1 至3 所示之購毒者張皓文、林坤佑、李旗原聯
    絡所用之物，業據被告於警詢及偵查供陳在卷，爰依毒品危
    害防制條例第19條第1項規定，分別於被告罪刑項下均宣告
    沒收之。
㈡、按犯罪所得，屬於犯罪行為人者，沒收之；前2 項之沒收，
    於全部或一部不能沒收或不宜執行沒收時，追徵其價額，刑
    法第38條之1 第1 項前段、第3 項定有明文。查如附表編號
    1 「販賣所得」欄所示之價金為被告犯罪所得且未扣案，爰
    依前開規定，於被告如附表編號1 所示罪刑項下宣告沒收，
    且因本件販毒所得為新臺幣，並無不宜執行沒收之情形，亦
    無價額可言，故於全部或一部不能沒收時，追徵之。
據上論斷，應依刑事訴訟法第299 條第1 項前段，判決如主文。
本案經檢察官楊士逸提起公訴、移送併辦及追加起訴，檢察官吳
政洋到庭執行職務。
中　　華　　民　　國　　111 　年　　3 　　月　　7 　　日
                  刑事第五庭  審判長法  官  林鈴淑
                                    法  官  沈婷勻
                                    法  官  程耀樑 
以上正本證明與原本無異。
如不服本判決應於收受判決後20日內向本院提出上訴書狀，並應
敘述具體理由；其未敘述上訴理由者，應於上訴期間屆滿後20日
內向本院補提理由書（均須按他造當事人之人數附繕本）「切勿
逕送上級法院」。
中　　華　　民　　國　　111 　年　　3 　　月　　9 　　日
                                    書記官  沈君融
附錄本案論罪科刑之法條
毒品危害防制條例第4條第3項
製造、運輸、販賣第三級毒品者，處7 年以上有期徒刑，得併科新臺幣1千萬元以下罰金。                                
附表：
編號 時間 地點 買受人 毒品種類及數量 行為方式、交易數量及價格 販賣所得     主文及宣告刑 1 110 年4月21日21時許 國道三號屏東縣長治交流道下 張皓文 第三級毒品4-甲基甲基卡西酮、甲基-N ,N-二甲基卡西酮成分，黃色包裝法國鬥牛犬圖案之毒品咖啡包（下稱法鬥咖啡包）10包 潘志鴻於左列時間、地點，以每包新臺幣（下同）350 元之價格，販賣左列毒品10包予張皓文，並收取3,500 元價金。 3,500元 潘志鴻犯販賣第三級毒品罪，處有期徒刑壹年陸月。扣案之行動電話壹支（廠牌：蘋果牌，含門號○○○○○○○○○○號SIM 卡壹張），沒收之；未扣案販賣第三級毒品所得新臺幣參仟伍佰元，沒收之，於全部或一部不能沒收時，追徵之。 2 110 年5月6 日2時許 屏東縣○○鄉○○路000號之九如郵局外 潘志鴻 法鬥咖啡包30包 潘志鴻左列時間、地點，以每包200 元之價格，販賣法鬥咖啡包30包予林坤佑，林坤佑賒帳未付，尚欠6,000 元價金。雙方約定待林坤佑售出毒品後再清償價金，林坤佑隨即轉賣予許麗晶等人，惟尚未清償價金，即另案遭警方查獲。 迄未取得價金 潘志鴻犯販賣第三級毒品罪，處有期徒刑壹年捌月。扣案之行動電話壹支（廠牌：蘋果牌，含門號○○○○○○○○○○號SIM 卡壹張），沒收之。 3 110 年6月11日23時許 屏東縣○○市○○○街000號之六本木汽車旅館(自由館)外 潘志鴻 法鬥咖啡包50包 潘志鴻於左列時間、地點，以每包300 元之價格，販賣左列毒品50包予李旗原，李旗原賒帳未付，尚欠1 萬5,000 元價金。 迄未取得價金 潘志鴻犯販賣第三級毒品罪，處有期徒刑壹年拾月。扣案之行動電話壹支（廠牌：蘋果牌，含門號○○○○○○○○○○號SIM 卡壹張），沒收之。 
 卷別對照表：
   簡稱                         卷別 警400卷 屏東縣政府警察局內埔分局內警偵字第11031879400號卷 偵6258卷 臺灣屏東地方檢察署110 年度偵字第6258號卷 偵6407卷 臺灣屏東地方檢察署110 年度偵字第6407號卷 偵6408卷 臺灣屏東地方檢察署110 年度偵字第6408號卷 偵9185卷 臺灣屏東地方檢察署110 年度偵字第9185號卷 本院437卷一 臺灣屏東地方法院110年度訴字第437號卷一 本院437卷二 臺灣屏東地方法院110年度訴字第437號卷二 本院631卷 臺灣屏東地方法院110年度訴字第631號卷